臺灣臺北地方法院民事判決　　　　　　 93年度重訴字第957號
原　　　告　　台灣省農工企業股份有限公司
法定代理人　　庚○○
訴訟代理人　　連銀山律師
被　　　告　　己○○
　　　　　　　丁○○
　　　　　　　甲○○
　　　　　　　辛○○
兼上一人
訴訟代理人　　壬○○
被　　　告　　乙○○
　　　　　　　李恆興
　　　　　　　丙○○
兼上三人
訴訟代理人　　戊○○
上列當事人間請求拆屋還地事件，本院於中華民國94年3月10日
言詞辯論終結，判決如下：
    主      文
被告己○○應將坐落台北市○○區○○段二小段一一八之一號土
地上如附圖所示Ｅ部分面積七十一平方公尺、門牌號碼台北市○○街一０三巷八之九號之建物拆除，並將該土地遷讓返還予原告
。
被告己○○應將坐落台北市○○區○○段二小段一一八之一號土
地上如附圖所示Ｆ部分面積二十三平方公尺、門牌號碼台北市○○街一０三巷八之二０號之建物拆除，並將該土地遷讓返還予原
告。
被告丁○○應將坐落台北市○○區○○段二小段一二０之一號土
地上如附圖所示Ｃ部分面積五十六平方公尺、門牌號碼台北市○○街一０三巷八之一０號之建物拆除，並將該土地遷讓返還予原
告。
被告甲○○應將坐落台北市○○區○○段二小段一一八之一、一
二０之一號土地上如附圖所示Ｄ部分面積三十六平方公尺、門牌
號碼台北市○○街一０三巷八之一二號之建物拆除，並將該土地
遷讓返還予原告。
被告辛○○、壬○○應將坐落台北市○○區○○段二小段一二０
之一號土地上如附圖所示Ｂ部分面積三十三平方公尺、門牌號碼
台北市○○街一０三巷八之二五號之建物拆除，並將該土地遷讓
返還予原告。
被告乙○○、戊○○、李恆興、丙○○應將坐落台北市○○區○○段二小段一二０之一號土地上如附圖所示Ａ部分面積四十四平
方公尺、門牌號碼台北市○○街一０三巷八之二六號之建物拆除
，並將該土地遷讓返還予原告。
訴訟費用由被告己○○負擔二十五之九、被告丁○○負擔五分之
一、被告甲○○負擔二十分之三、被告辛○○、壬○○負擔一百
分之十三、餘由被告乙○○、戊○○、李恆興、丙○○負擔。
本判決第一項，於原告以新台幣壹佰貳拾玖萬元為被告己○○供
擔保後，得假執行；但被告己○○如以新台幣參佰捌拾陸萬貳仟
肆佰元為原告預供擔保，得免為假執行。
本判決第二項，於原告以新台幣肆拾貳萬元為被告己○○供擔保
後，得假執行；但被告己○○如以新台幣壹佰貳拾伍萬壹仟貳佰
元為原告預供擔保，得免為假執行。
本判決第三項，於原告以新台幣壹佰零貳萬元為被告丁○○供擔
保後，得假執行；但被告丁○○如以新台幣參佰零肆萬陸仟肆佰
元為原告預供擔保，得免為假執行。
本判決第四項，於原告以新台幣陸拾伍萬元為被告甲○○供擔保
後，得假執行；但被告甲○○如以新台幣壹佰玖拾伍萬捌仟肆佰
元為原告預供擔保，得免為假執行。
本判決第五項，於原告以新台幣陸拾萬元為被告辛○○、壬○○
供擔保後，得假執行；但被告辛○○、壬○○如以新台幣壹佰柒
拾玖萬伍仟貳佰元為原告預供擔保，得免為假執行。
本判決第六項，於原告以新台幣捌拾萬元為被告乙○○、戊○○
、李恆興、丙○○供擔保後，得假執行；但被告乙○○、戊○○
、李恆興、丙○○如以新台幣貳佰參拾玖萬參仟陸佰元為原告預
供擔保，得免為假執行。
    事實及理由
一原告起訴主張：坐落台北市○○區○○段2小段118之1、120之
  1號土地（下稱系爭土地）為伊公司所有，詎各被告有事實上
  處分權之如附表所示之房屋，均無正當權源而占用系爭土地各
  如附表及附圖所示，爰依民法第767條規定訴請被告拆屋還地
  等情。並聲明：(一)如主文第1至6項所示。(二)願供擔保請准宣告
  假執行。
二被告則以：伊等均居住在系爭土地達四、五十年，原告遽然訴
  請伊等拆屋還地，伊等實在措手不及，伊等應有優先購買之權
  利等語，資為抗辯。並聲明：(一)原告之訴及假執行之聲請均駁
  回。(二)如受不利判決，願供擔保請准宣告免為假執行。
三原告主張系爭土地為伊所有，各被告有事實上處分權之如附表
  所示之房屋，占用系爭土地各如附表及附圖所示等事實，業據
  提出土地登記謄本（見本院卷(一)第6、7頁）、現場照片（見本
  院卷(二)第4至6頁）為證，並為被告所不爭執，復經本院至現場
  勘驗屬實，製有勘驗筆錄及台北市松山地政事務所製作之土地
  複丈成果圖在卷可稽（見本院卷(一)第102至106頁），堪信為真
  實。
四按占有人如無正當權源而占有所有物，所有人依民法第767條
  前段規定，自得對於無權占有或侵奪其所有物者，請求返還之
  。次按以無權占有為原因，請求返還所有物之訴，被告對原告
  就其占有之物有所有權存在之事實無爭執，而僅以非無權占有
  為抗辯者，原告於被告無權占有之事實，無舉證責任。被告應
  就其取得占有，係有正當權源之有利事實證明之。查本件原告
  為系爭土地之所有人乙節，已如前述，而被告又未能證明其等
  占用系爭土地有合法權源，依上開說明，原告主張被告無權占
  有系爭土地，應為可信。
五從而，原告本於民法第767條規定，請求被告應將坐落系爭土
  地上各如附表及附圖所示房屋拆除，並將上開土地返還原告，
  洵屬正當，應予准許。
六又本件事證已臻明確，兩造其餘攻擊防禦方法及未經援用之證
  據，經本院斟酌後，認為均不足以影響本判決之結果，爰不一
  一論述，併此敘明。
七假執行之宣告：
  本判決兩造均陳明願供擔保請准宣告假執行或免為假執行，經
  核均無不合，爰分別酌定相當之擔保金額宣告之。
據上論結，原告之訴為有理由，依民事訴訟法第78條、第85條第
1項但書、第390條第2項、第392條第2項，判決如主文。
中　　華　　民　　國　　94　　年　　3 　　月　　31　　日
                  民事第四庭法  官  劉又菁
以上為正本係照原本作成
如對本判決上訴，須於判決送達後20日內向本院提出上訴狀
中　　華　　民　　國　　94　　年　　3 　　月　　31　　日
                            書記官  楊勝欽
附表：
┌───┬────────────┬────────────┐
│被  告│房             屋       │占用土地地號、位置、面積│
│      │門   牌   號   碼       ├────┬──┬────┤
│      │                        │地    號│附圖│面    積│
│      │                        │        │位置│平方公尺│
├───┼────────────┼────┼──┼────┤
│己○○│台北市○○街103巷8之9號 │118之1號│ E  │71      │
│      ├────────────┼────┼──┼────┤
│      │台北市○○街103巷8之20號│118之1號│ F  │23      │
├───┼────────────┼────┼──┼────┤
│丁○○│台北市○○街103巷8之10號│120之1號│ C  │56      │
├───┼────────────┼────┼──┼────┤
│甲○○│台北市○○街103巷8之12號│120之1號│ D  │ 5      │
│      │                        │118之1號│    │31      │
├───┼────────────┼────┼──┼────┤
│辛○○│台北市○○街103巷8之25號│120之1號│ B  │33      │
│壬○○│                        │        │    │        │
├───┼────────────┼────┼──┼────┤
│乙○○│台北市○○街103巷8之26號│120之1號│ A  │44      │
│戊○○│                        │        │    │        │
│李恆興│                        │        │    │        │
│丙○○│                        │        │    │        │
└───┴────────────┴────┴──┴────┘
